臺灣臺中地方法院刑事判決
110年度訴字第1489號
公  訴  人  臺灣臺中地方檢察署檢察官
被      告  謝友盛



上列被告因詐欺案件，經檢察官提起公訴（110年度偵字第15934
號），本院判決如下：
    主    文
丁○○犯如附表三所示之罪，各處如附表三「主文」欄所示之刑。
應執行有期徒刑壹年陸月。
    犯罪事實
一、丁○○於民國110年1月間某日，於「臺中求職/打工/工作」臉
    書社團瀏覽到時薪新臺幣（下同）300元之徵人廣告，遂與
    不詳姓名年籍之成年男子（下稱不詳成年男子）聯繫，知悉
    對方提供之工作僅係代他人領取包裹，內容極為單純，卻能
    取得每小時300元報酬，顯然係為掩護他人不法犯罪所用，
    竟為求賺取上開報酬，基於參與犯罪組織之犯意，加入該不
    詳成年男子所屬3人以上所組成，以實施詐術為手段，具持
    續性及牟利性之有結構性詐欺集團犯罪組織（下稱本案詐欺
    集團，無證據證明該集團成員中有未滿18歲之人），擔任俗
    稱「取簿手」之工作，且於參與本案詐欺集團期間，與不詳
    成年男子及本案詐欺集團不詳成員基於3人以上共同詐欺取
    財及一般洗錢之犯意聯絡，先由本案詐欺集團不詳成員於如
    附表一所示詐騙時間、以如附表一所示詐騙方式，向如附表
    一所示被害人甲○○施詐，致該被害人陷於錯誤，寄送裝有如
    附表一所示郵局帳戶存摺、提款卡之包裹至如附表一所示地
    點後，上開不詳成年男子即使用通訊軟體Facetime與丁○○聯
    絡，由丁○○依指示於如附表一所示之領取時間、地點，領取
    上開包裹，再將領得包裹放在臺中市東區復興路4段之某娃
    娃機台上，由該詐欺集團不詳成員收取後，供作被害人匯入
    遭詐騙款項之人頭帳戶使用，嗣該詐欺集團不詳成員即分別
    於如附表二所示詐騙時間，以如附表二所示詐騙方式，向如
    附表二所示被害人丙○○、乙○○施詐，致該等被害人陷於錯誤
    ，分別將如附表二所示款項，匯入前開丁○○領取之如附表一
    所示詐騙所得帳戶，旋由該詐欺集團不詳成員持提款卡提領
    ，以此方式製造金流斷點，掩飾、隱匿詐欺犯罪所得之去向
    及所在。
二、案經甲○○、丙○○、乙○○告訴及臺中市政府警察局烏日分局報
    告臺灣臺中地方檢察署檢察官偵查起訴。
    理    由
一、證據能力之說明：
(一)按組織犯罪防制條例第12條第1項中段規定：「訊問證人之
    筆錄，以在檢察官或法官面前作成，並經踐行刑事訴訟法所
    定訊問證人之程序者為限，始得採為證據。」係以立法排除
    被告以外之人於警詢或檢察事務官調查中所為之陳述，得適
    用刑事訴訟法第159條之2、第159條之3及第159條之5之規定
    ，故證人於警詢時之陳述，於違反組織犯罪防制條例案件，
    即絕對不具有證據能力，自不得採為判決基礎（最高法院10
    9年度台上字第478號、第1267號判決意旨參照）。又上開組
    織犯罪防制條例第12條第1項規定，係排除一般證人於警詢
    陳述之證據能力之特別規定，然被告於警詢之陳述，對被告
    本身而言，則不在排除之列（最高法院102年度台上字第265
    3號判決意旨參照）。故本案被告以外之人於警詢時之陳述
    ，依前揭說明，於違反組織犯罪條例之罪名，即絕對不具證
    據能力，不得採為判決之基礎。
(二)犯組織犯罪防制條例以外之罪，被告以外之人所為之陳述，
    自仍應依刑事訴訟法相關規定，定其得否為證據（最高法院
    103年度台上字第2915號判決意旨參照）。又被告以外之人
    於審判外之陳述，雖不符刑事訴訟法第159條之1至第159條
    之4之規定，而經當事人於審判程序同意作為證據，法院審
    酌該言詞陳述或書面陳述作成時之情況，認為適當者，亦得
    為證據；當事人、代理人或辯護人於法院調查證據時，知有
    同法第159條第1項不得為證據之情形，而未於言詞辯論終結
    前聲明異議者，視為有前項之同意，刑事訴訟法第159條之5
    定有明文。而該條規定之立法意旨，在於確認當事人對於傳
    聞證據有處分權，得放棄反對詰問權，同意或擬制同意傳聞
    證據可作為證據，屬於證據傳聞性之解除行為，如法院認為
    適當，不論該傳聞證據是否具備刑事訴訟法第159條之1至第
    159條之4所定情形，均容許作為證據，不以未具備刑事訴訟
    法第159條之1至第159條之4所定情形為前提（最高法院104
    年度第3次刑事庭會議決議參照）。本判決下述關於三人以
    上共同詐欺取財、一般洗錢部分所引用之供述證據，被告於
    本院準備程序時同意作為證據（見本院卷第36頁），且經本
    院於審理時當庭直接提示而為合法調查，被告、檢察官均未
    於言詞辯論終結前聲明異議（見本院卷第59至61頁），本院
    審酌各該證據作成或取得時之情形，並無違法或不當取證之
    情事，且均與本案之待證事實有關，認以之作為本件之證據
    亦無不適當之情形，應認均有證據能力。
二、認定犯罪事實所憑之證據及理由：
(一)訊據被告固坦承有使用通訊軟體Facetime與不詳成年男子聯
    絡，而受該成年男子指示，於如附表一所示領取時間、地點
    ，領取如附表一所示內含金融帳戶資料之包裹，再將領得包
    裹放在臺中市東區復興路4段之某娃娃機台上等事實，惟矢
    口否認有何參與犯罪組織、三人以上共同詐欺取財、一般洗
    錢等犯行，辯稱：我是於社群軟體臉書之「臺中求職/打工/
    工作」社團結識該成年男子，對方告知工作內容是領取包裹
    ，酬勞為每小時300元，領取包裹費用及報酬見面時結算，
    我不知道包裹內裝什麼物品，我也是被騙等語。經查：
 (1)如附表一所示被害人甲○○，因遭本案詐欺集團不詳成員以如
    附表一所示方式詐騙，致陷於錯誤，於如附表一所示之時間
    ，將如附表一所示帳戶資料，寄送至指定之便利商店，再由
    被告於如附表一所示領取時間、地點，領取如附表一所示內
    含如附表一所示郵局帳戶存摺及提款卡之包裹，嗣本案詐欺
    集團不詳成員即分別於如附表二所示時間，以如附表二所示
    方式，向如附表二所示被害人丙○○、乙○○施詐，致該等被害
    人均陷於錯誤，分別將如附表二所示之款項，匯入被告領取
    之前揭包裹內所含如附表一所示被害人甲○○之帳戶，旋遭提
    領等情，為被告所不否認（見偵卷第15至20頁、第122頁；
    本院卷第34頁），並有如附表一、附表二「證據出處」欄所
    示之證據足憑，此部分事實堪以認定。
 (2)衡諸現今社會生活經驗，一般人若有寄取包裹之需求，均得
    輕易利用便利商店或諸如郵寄、提供貨運、快遞服務之物流
    業等管道，自行寄送或收取他人指定送達之包裹，如因特殊
    情況偶有委託他人代領之情，亦會檢具自己之證件資料，詳
    加敘明原因，以確保物件能如期送達及領取，茍非所欲領取
    之包裹內含物品涉及不法，且寄件或收件之一方有意隱瞞身
    分及相關識別資料以規避稽查，衡情應無一方面已透過包裹
    寄送之方式送達至超商，另一方面又再以相當報酬刻意委請
    專人代為領送包裹之必要；再者，觀之當前社會上各種詐欺
    犯罪極為猖獗，多係蒐集人頭帳戶以供被害人匯款之用，政
    府機關及各種平面或電子媒體乃至諸多公益團體不斷反覆地
    向外界宣導，籲請民眾切勿受騙及教授如何防範因應之訊息
    ，眾所皆知，故如受他人委託領取包裹，立即另行送出，實
    非無從預見所為事涉詐欺犯罪。觀諸被告於警詢及偵查中供
    稱：我在「臺中求職/打工/工作」臉書社團看到一個不知名
    男子刊登時薪300元之徵人廣告，該男子表示工作是代領包
    裹，沒有公司名稱，我們都使用Facetime聯繫，我於110年1
    月19日將近11時許在住家接獲該男子以Facetime告知超商地
    址、收件人電話後3碼及收件人姓名，指示我到指定超商領
    取包裹，我於同日11時36分許騎乘車牌號碼000-0000號重型
    機車到達統一超商烏日門市，於同日11時40分許領到包裹，
    並以Facetime回報該男子，該男子指示我將領到的包裹放在
    臺中市東區復興路4段之某娃娃機台上，我放置完畢後便等
    該男子前來給付報酬，但該男子未於約定時間出現，Faceti
    me也不接，包裹也取走等語（見偵卷第16至17頁、第121至1
    22頁），由被告所述應徵工作過程，顯示其未曾與對方實際
    面對面進行面試，僅透過Facetime聯繫，被告即任職上工，
    已與一般公司聘僱徵才之流程有異。又上述不詳成年男子與
    被告素不相識，未曾謀面，卻透過應徵工作此迂迴方式，覓
    得被告出面領取包裹，不僅徒增包裹運送之金錢及時間成本
    ，同時亦需擔負包裹遺失或遭被告侵吞之風險，顯非一般合
    法經營之業者會採擇之運送方式，況依被告供述，可知被告
    受指示放置包裹之地點，係在娃娃機台上此一極不尋常而甚
    為可疑之處所，如此迂迴輾轉收送的掩飾手法，顯然悖於常
    情，而依被告自陳：其學歷為高中肄業，自16歲起接觸裝潢
    、板模、水電行業迄今等語（見本院卷第64頁），足見被告
    乃係具有相當智識程度及社會經驗、歷練之人，則就上揭工
    作內容顯有違常理，極可能涉及不法活動，自無不知之理。
    復考量詐欺集團為避免所從事的加重詐欺取財犯行，遭到檢
    警機關追查與曝光，通常會將內部成員，區分為詐欺機房成
    員、車手成員、領取人頭帳戶包裹成員、受領車手上繳款項
    的水房，而人頭帳戶的提款卡，乃車手成員領取受騙民眾款
    項所不可或缺的工具，倘落入集團成員以外之人的手中，非
    但本案詐欺集團可能因此曝光而遭檢警機關破獲，更造成詐
    欺集團成員難以運作，而蒙受損失，若被告未同意加入本案
    詐欺集團，負責分擔至超商領取裝有人頭帳戶包裹之工作，
    本案詐欺集團為降低犯行遭檢舉與查獲的風險，且避免節外
    生枝，衡情應會指派集團其他成員負責前往領取，而不會委
    由與集團毫無關係之人代為領取。是被告主觀上應已知悉其
    上述不詳成年男子之指示，代為至超商領取包裹，並將包裹
    置放在指定處所，係在從事類如領取、轉送人頭帳戶資料等
    行徑，此為詐欺集團為遂行詐欺犯行分工之一環，意在規避
    查緝，並藉此製造金流之斷點，以掩飾、隱匿詐欺被害人犯
    罪所得之去向及所在，當屬不法行為，卻僅因貪圖輕易取得
    之不法報酬，而依指示收送如附表一所示內含人頭帳戶資料
    之包裹，洵堪認定。
 (3)按共同實施犯罪行為之人，在合同意思範圍以內，各自分擔
    犯罪行為之一部，相互利用他人之行為，以達其犯罪之目的
    者，即應對於全部所發生之結果，共同負責。又共同正犯之
    成立，祇須具有犯意之聯絡及行為之分擔，既不問犯罪動機
    起於何人，亦不必每一階段犯行，均須參與。再共同正犯之
    意思聯絡，原不以數人間直接發生者為限，若有間接之聯絡
    者，亦包括在內，如甲分別邀約乙、丙犯罪，雖乙、丙間彼
    此並無直接之聯絡，亦無礙於其為共同正犯之成立。準此，
    行為人參與構成要件行為之實施，並不以參與構成犯罪事實
    之全部或始終參與為必要，即使僅參與構成犯罪事實之一部
    分，或僅參與某一階段之行為，亦足以成立共同正犯。查詐
    欺集團為實行詐術騙取款項，並蒐羅、使用人頭帳戶以躲避
    追緝，各犯罪階段緊湊相連，仰賴多人縝密分工，相互為用
    ，方能完成集團性犯罪，雖各共同正犯僅分擔實行其中部分
    行為，仍應就全部犯罪事實共同負責；是縱有部分詐欺集團
    成員未直接對被害人施以詐術，惟分擔收購、領送帳戶資料
    之「收簿手（取簿手、領簿手）」及配合提領贓款之「車手
    」，均係該詐欺集團犯罪歷程不可或缺之重要環節，且集團
    成員係以自己犯罪之意思，參與部分犯罪構成要件之行為，
    自屬共同正犯。又依現今詐欺集團詐騙之犯罪型態及模式，
    詐欺集團成員分工細緻，除負責收取帳戶之「取簿手」外，
    另有其他對被害人施用詐術之機房話務及提領款項之「車手
    」，此應為參與成員主觀上所知悉之範圍，則參與成員既知
    悉所屬詐欺集團之成員已達3人以上，仍在本案犯行之合同
    犯意內，各自分擔犯罪行為之一部，而相互利用其他詐欺集
    團成員之部分行為以遂行犯罪之目的，即應就其所參與並有
    犯意聯絡之犯罪事實同負全責。經查，本案詐欺集團成員以
    如附表一所示方式詐騙如附表一所示被害人，使該被害人寄
    送如附表一所示帳戶之存摺、提款卡，再由被告依指示前往
    領取後放置在指定處所，供本案詐欺集團使用，業經本院認
    定如前，而詐欺集團蒐集他人金融機構帳戶存摺及提款卡，
    供被害人匯入受騙款項，再由車手密集、小額提領，以躲避
    金流去向查緝之手法，行之有年，廣為傳播媒體報導，被告
    係具一定智識能力、社會經驗之人，衡情不可能不知，竟仍
    依指示代為領送裝有人頭帳戶資料之包裹，且該帳戶未久即
    供本案詐欺集團成員作為如附表二所示被害人匯入受騙款項
    之人頭帳戶，再由本案詐欺集團成員提領贓款後交予上手，
    藉以掩飾、隱匿詐欺犯罪所得之去向及所在，益徵被告係以
    此方式配合本案詐欺集團其他成員行騙，以利本案詐欺集團
    成員使用如附表一所示帳戶供如附表二各該編號所示被害人
    匯入受騙款項後持以提款，可見其犯罪型態具有相當縝密之
    計畫與組織，堪認被告與及本案詐欺集團其他成員相互間，
    具有彼此利用之合同意思，而互相分擔犯罪行為，以共同達
    成不法所有之詐欺取財及一般洗錢之犯罪目的。是以，被告
    自應對於上開三人以上共同詐欺取財、一般洗錢等犯行所生
    之全部犯罪結果共同負責。
 (4)再按組織犯罪防制條例所稱之犯罪組織，係指3人以上，以
    實施強暴、脅迫、詐欺、恐嚇為手段或最重本刑逾5年有期
    徒刑之罪，所組成具有持續性或牟利性之有結構性組織；而
    所稱有結構性組織，係指非為立即實施犯罪而隨意組成，不
    以具有名稱、規約、儀式、固定處所、成員持續參與或分工
    明確為必要，同條例第2條第1項、第2項分別定有明文。本
    案依被告所述情節及卷內證據，被告所參與本案詐欺集團，
    成員至少有被告、上述不詳成年男子及向如附表一、附表二
    所示被害人施行詐術之本案詐欺集團不詳成員，為3人以上
    無訛。而本案詐欺集團成員對外騙取如附表一所示人頭帳戶
    ，並由被告依指示領取內有存摺、提款卡等人頭帳戶資料之
    包裹，使如附表二所示被害人匯入受騙款項至指定人頭帳戶
    ，而後由擔任車手之成員提領如附表二所示被害人匯入款項
    轉交上手，足徵該組織縝密，分工精細，須投入相當成本及
    時間始能如此為之，並非隨意組成之立即犯罪，核屬「3人
    以上，以實施詐術為手段，所組成具有持續性、牟利性之有
    結構性組織」，自為組織犯罪防制條例第2條規定之「犯罪
    組織」。又依前揭說明，被告主觀上應已知悉其依不詳成年
    男子之指示，代為至超商領取包裹，並將之置放在指定地點
    ，係在從事類如領取、轉送人頭帳戶資料等行徑，此為詐欺
    集團為遂行詐欺犯行分工之一環，則其對於其以上揭方式所
    參與者，顯非為立即實施犯罪而隨意組成，而係屬3人以上
    ，以實行詐術為手段，具牟利性、持續性之有結構性組織，
    當有所認識，仍執意加入，足見其確有參與犯罪組織之犯意
    無疑。
(二)綜上所述，被告前揭所辯顯係避就推諉之詞，均無可採。本
    案事證明確，被告上開參與犯罪組織、三人以上共同詐欺取
    財及一般洗錢之犯行，均堪認定，應依法論科。
三、論罪科刑理由：
(一)法律適用部分：
 (1)洗錢防制法第15條之特殊洗錢罪，係在無法證明前置犯罪之
    特定不法所得，而未能依洗錢防制法第14條之一般洗錢罪論
    處時，始予適用。倘能證明人頭帳戶內之資金係前置之特定
    犯罪所得（如：詐欺、加重詐欺等），即應逕以一般洗錢罪
    論處，自無適用特殊洗錢罪之餘地。又過往實務見解，雖認
    行為人對犯特定犯罪所得之財物或利益作直接使用或消費之
    處分行為，或僅將自己犯罪所得財物交予其他共同正犯，屬
    犯罪後處分贓物之行為，非本條例規範之洗錢行為，惟依修
    正後洗錢防制法規定，倘行為人意圖掩飾或隱匿特定犯罪所
    得來源，而將特定犯罪所得直接消費處分，甚或交予其他共
    同正犯，或由共同正犯以虛假交易外觀掩飾不法金流移動，
    即難認單純犯罪後處分贓物之行為，應仍構成洗錢防制法第
    2條第1或2款之洗錢行為，尚難單純以不罰之犯罪後處分贓
    物行為視之（最高法院108年度台上字第1744號、109年度台
    上字第436號判決意旨參照）。故於特定犯罪之正犯利用人
    頭帳戶收取犯罪所得之情形，特定犯罪之正犯實行特定犯罪
    後，為掩飾、隱匿其犯罪所得財物之去向及所在，而令被害
    人將款項轉入其所持有、使用之人頭帳戶，並由該特定犯罪
    正犯前往提領其犯罪所得款項得手，如能證明該帳戶內之款
    項係特定犯罪所得，因已被提領而造成金流斷點，該當掩飾
    、隱匿之要件，該特定犯罪正犯自成立一般洗錢罪之正（最
    高法院110年度台上字第2294號判決意旨參照）。查被告與
    本案詐欺集團不詳成員共計3人以上成員相互利用彼此之行
    為，先由該詐欺集團之不詳成員，向如附表一所示被害人施
    用詐術，待受騙之被害人陷於錯誤而寄交帳戶資料後，由參
    與本案詐欺集團擔任取簿手之被告領取之，再由詐欺集團成
    員使用所掌控之如附表一所示人頭帳戶供如附表二所示被害
    人匯入受騙款項，並由集團車手提領詐欺贓款，已詳述如前
    ，且被告與本案詐欺集團成員共同詐騙如附表二所示被害人
    ，所為構成刑法第339條之4第1項第2款三人以上共同犯詐欺
    取財罪，法定刑為「1年以上7年以下有期徒刑」之罪，核屬
    洗錢防制法第3條第1款所規定之特定犯罪，則被告主觀上有
    隱匿其所屬詐欺集團之詐欺特定犯罪所得，以逃避國家追訴
    或處罰之意思，客觀上所為有製造金流斷點，掩飾、隱匿詐
    欺犯罪所得去向及所在之作用，揆諸前開說明，核與洗錢防
    制法第14條第1項一般洗錢罪之要件相合。
 (2)再按刑罰責任之評價與法益之維護息息相關，對同一法益侵
    害為雙重評價，是過度評價；對法益之侵害未予評價，則為
    評價不足，均為法之所禁。又加重詐欺罪，係侵害個人財產
    法益之犯罪，其罪數之計算，核與參與犯罪組織罪之侵害社
    會法益有所不同，審酌現今詐欺集團之成員皆係為欺罔他人
    ，騙取財物，方參與以詐術為目的之犯罪組織。倘若行為人
    於參與詐欺犯罪組織之行為繼續中，先後多次為加重詐欺之
    行為，因參與犯罪組織罪為繼續犯，犯罪一直繼續進行，直
    至犯罪組織解散，或其脫離犯罪組織時，其犯行始行終結。
    故該參與犯罪組織與其後之多次加重詐欺之行為皆有所重合
    ，然因行為人僅為一參與犯罪組織行為，侵害一社會法益，
    屬單純一罪，應僅就「該案中」與參與犯罪組織罪時間較為
    密切之首次加重詐欺犯行論以參與犯罪組織罪及加重詐欺罪
    之想像競合犯，而其他之加重詐欺犯行，祗需單獨論罪科刑
    即可，無需再另論以參與犯罪組織罪，以避免重複評價。是
    如行為人於參與同一詐欺集團之多次加重詐欺行為，因部分
    犯行發覺在後或偵查階段之先後不同，肇致起訴後分由不同
    之法官審理，為裨益法院審理範圍明確、便於事實認定，即
    應以數案中「最先繫屬於法院之案件」為準，以「該案件」
    中之「首次」加重詐欺犯行與參與犯罪組織罪論以想像競合
    。縱該首次犯行非屬事實上之首次，亦因參與犯罪組織之繼
    續行為，已為該案中之首次犯行所包攝，該參與犯罪組織行
    為之評價已獲滿足，自不再重複於他次詐欺犯行中再次論罪
    ，俾免於過度評價及悖於一事不再理原則。至於「另案」起
    訴之他次加重詐欺犯行，縱屬事實上之首次犯行，仍需單獨
    論以加重詐欺罪，以彰顯刑法對不同被害人財產保護之完整
    性，避免評價不足（最高法院109年度台上字第3945號判決
    意旨參照）。又犯罪之著手，係指行為人基於犯罪之決意而
    開始實行密接或合於該罪構成要件之行為而言。而首次加重
    詐欺犯行，其時序之認定，自應以詐欺取財罪之著手時點為
    判斷標準；詐欺取財罪之著手起算時點，依一般社會通念，
    咸認行為人以詐欺取財之目的，向被害人施用詐術，傳遞與
    事實不符之資訊，使被害人陷於錯誤，致財產有被侵害之危
    險時，即屬詐欺取財罪構成要件行為之著手，並非以取得財
    物之先後順序為認定依據（最高法院110年度台上字第2066
    號判決意旨參照）。查依卷內現存事證、臺灣高等法院被告
    前案紀錄表，足認被告所涉如附表一所示對被害人甲○○所為
    之加重詐欺犯行，為其參與本案詐欺集團後，最先繫屬於法
    院之「首次」加重詐欺犯行，則關於被告參與犯罪組織部分
    ，自為本院審理範圍（詳如後述）。
 (3)核被告如附表一所為，係犯組織犯罪防制條例第3條第1項後
    段之參與犯罪組織罪、刑法第339條之4第1項第2款之三人以
    上共同犯詐欺取財罪；如附表二編號1至2所為，均係犯刑法
    第339條之4第1項第2款之三人以上共同犯詐欺取財罪、洗錢
    防制法第14條第1項之一般洗錢罪。
(二)被告參與本案詐欺集團，雖未親自實施詐騙行為，而推由同
    犯罪集團之其他成員為之，但被告擔任取簿手之工作，屬本
    案詐欺集團行騙計畫中不可或缺之重要流程，堪認被告與上
    述不詳成年男子及本案詐欺集團其他成員係在合同意思範圍
    內，各自分擔犯罪行為之一部，並相互利用他人之行為，以
    達共同詐欺取財、洗錢之犯罪目的，自應就其所參與之犯行
    ，對於全部發生結果共同負責。故被告與上述不詳成年男子
    及本案詐欺集團成員間，就上開三人以上共同詐欺取財及一
    般洗錢犯行，有犯意聯絡及行為分擔，為共同正犯。
(三)罪數部分： 
 (1)被告就如附表一部分所犯參與犯罪組織罪、三人以上共同犯
    詐欺取財罪；就如附表二編號1至2部分所犯三人以上共同犯
    詐欺取財罪、一般洗錢罪，行為均有部分合致，且犯罪目的
    單一，均屬想像競合犯，依刑法第55條規定，各從一重論以
    三人以上共同犯詐欺取財罪。
 (2)刑法處罰之加重詐欺取財罪係侵害個人財產法益之犯罪，其
    罪數計算，依一般社會通念，應以被害人數、被害次數之多
    寡，決定其犯罪之罪數（最高法院108年度台上字第274號判
    決意旨參照）。故被告如附表一、二所示各次所犯之三人以
    上共同犯詐欺取財罪，犯意各別，行為互殊，應予分論併罰
    。
(四)審判範圍之敘明：
    起訴意旨就被告如附表一所示犯行，雖漏未論及參與犯罪組
    織罪，就被告如附表二編號1至2所示犯行，雖均漏未論及一
    般洗錢罪，惟前揭部分與經起訴之各該次加重詐欺犯行具有
    想像競合犯之裁判上一罪關係，業如前述，為起訴效力所及
    ，並經本院告知此部分罪名（本院卷第58頁) ，無礙於被告
    訴訟之防禦，本院自應併予審究。
(五)量刑及定應執行刑之審酌：
 (1)爰審酌近年來詐欺案件頻傳，行騙手段日趨集團化、組織化
    、態樣繁多且分工細膩，每每造成廣大民眾受騙，損失慘重
    ，被告正值青壯、四肢健全，有從事勞動或工作之能力，不
    思循正當管道獲取財物，為輕鬆賺取報酬，參與本案詐欺集
    團犯罪組織，並製造金流斷點，隱匿詐欺犯罪所得去向及所
    在，危害社會經濟秩序非輕，破壞人與人間互信基礎，且使
    詐欺集團其餘上手成員得以躲避查緝，增加執法機關偵查困
    難，斟酌被告於本案詐欺集團擔任取簿手，係詐欺集團較為
    低層、遭查緝風險高，參與犯罪程度屬被動接受指示，非主
    導犯罪之核心角色，並考量各被害人所受之損害，兼衡被告
    之素行、犯罪動機、目的、手段、犯後否認犯行之態度，及
    其自述之學歷、經濟及家庭狀況（見本院卷第15頁、第64頁
    ）等一切情狀，分別量處如附表三「主文」欄所示之刑。
 (2)數罪併罰定應執行刑之裁量，應兼衡罪責相當及特別預防之
    刑罰目的，綜合考量行為人之人格及各罪間之關係，具體審
    酌各罪侵害法益之異同、對侵害法益之加重效應及時間、空
    間之密接程度，注意維持輕重罪間刑罰體系之平衡。其依刑
    法第51條第5款定執行刑者，宜注意刑罰邊際效應隨刑期而
    遞減及行為人所生痛苦程度隨刑期而遞增之情形，考量行為
    人復歸社會之可能性，妥適定執行刑。除不得違反刑法第51
    條之外部界限外，尤應體察法律規範本旨，謹守法律內部性
    界限，以達刑罰經濟及恤刑之目的（最高法院108年度台上
    字第4405、4408號判決意旨參照）。本院審酌被告參與本案
    詐欺集團犯罪組織擔任取簿手所犯如附表一、附表二所示各
    罪，犯罪時間相近，均侵害財產法益，並參諸刑法第51條第
    5款係採限制加重原則，而非累加原則之意旨，以及被告犯
    罪情節及本案被害人所受損害等情況，就其所犯上開各罪定
    應執行刑如主文所示。
四、有無強制工作必要之審酌：
    行為人以一行為觸犯組織犯罪防制條例第3條第1項後段之參
    與犯罪組織罪，及刑法第339條之4第1項第2款之加重詐欺取
    財罪，依刑法第55條前段規定從一重之加重詐欺取財罪處斷
    而為科刑時，應視其行為之嚴重性、表現之危險性、對於未
    來行為之期待性，以及所採措施與預防矯治目的所需程度，
    於有預防矯治其社會危險性之必要，且符合比例原則之範圍
    內，由法院依組織犯罪防制條例第3條第3項規定，一併宣告
    刑前強制工作（最高法院大法庭108年度台上大字第2306號
    裁定意旨參照），賦與法院就是否宣告強制工作一定之裁量
    權。被告參與本案詐欺集團所為之上開首次加重詐欺犯行，
    雖得依組織犯罪防制條例第3條第3項一併宣告強制工作。惟
    審酌其雖參與本案詐欺集團犯罪組織，然係擔任取簿手工作
    ，僅係聽命於管理階層之指揮，居於組織下層地位，並非核
    心人物，難認其參與犯罪組織之情節嚴重，表現出之危險傾
    向非高，復無證據足認被告係因遊蕩或懶惰成習而犯罪或其
    有實行詐欺犯行之習慣，反社會危險性非高，且其因參與本
    案詐欺集團所受之刑期非短，與其犯行之可非難性核屬相當
    ，應可使被告記取教訓，並達懲罰、矯治其再犯危險性之目
    的及特別預防之效果，依憲法比例原則之規範，認被告並未
    達須以保安處分預防矯治之程度而有施以強制工作之必要，
    爰裁量不予宣告強制工作。
五、沒收部分：
 (1)被告參與本案詐欺集團雖有領取如附表一所示包裹，惟並未
    實際獲得報酬，此據被告供陳明確（見偵卷第122頁，本院
    卷第34頁），自無犯罪所得應予宣告沒收、追徵之問題。
 (2)至本案詐欺集團詐騙取得之如附表一所示帳戶資料、如附表
    二所示詐欺贓款，被告均不具所有權及事實上處分權，依法
    自無從宣告沒收，併此敘明。
據上論斷，應依刑事訴訟法第299條第1項前段，組織犯罪防制條
例第3條第1項後段，洗錢防制法第14條第1項，刑法第11條、第2
8條、第339條之1第1項第2款、第55條、第51條第5款，刑法施行
法第1條之1第1項，判決如主文。
本案經檢察官何宗霖提起公訴，檢察官戊○○到庭執行職務。
中　　華　民　　國　 110 　　年　　 10　　月　 27　　日
                  刑事第七庭   審判長法   官   尚安雅
                                     法   官   丁智慧
                                     法   官   林忠澤
以上正本證明與原本無異。
如不服本判決應於收受送達後20日內向本院提出上訴書狀，並應
敘述具體理由；其未敘述上訴之理由者，應於上訴期間屆滿後20
日內向本院補提理由書（均須按他造當事人之人數附繕本）「切
勿逕送上級法院」。
告訴人或被害人如不服判決，應備理由具狀向檢察官請求上訴，
上訴期間之計算，以檢察官收受判決正本之日起算。
                              　　　　書記官   鐘麗芳
中　　華　　民　　國　　110 　年　　10　　月　　27　　日
附錄論罪科刑法條：
刑法第339條之4第1項
犯第339條詐欺罪而有下列情形之一者，處1年以上7年以下有期
徒刑，得併科1百萬元以下罰金：
一、冒用政府機關或公務員名義犯之。
二、三人以上共同犯之。
三、以廣播電視、電子通訊、網際網路或其他媒體等傳播工具，
    對公眾散布而犯之。
洗錢防制法第14條第1項
有第二條各款所列洗錢行為者，處7年以下有期徒刑，併科新臺
幣5百萬元以下罰金。
組織犯罪防制條例第3條第1項
發起、主持、操縱或指揮犯罪組織者，處3年以上10年以下有期
徒刑，得併科新臺幣1 億元以下罰金；參與者，處6月以上5年以
下有期徒刑，得併科新臺幣1 千萬元以下罰金。但參與情節輕微
者，得減輕或免除其刑。

附表一【被告領取詐欺集團詐騙取得之人頭帳戶】：
編號 詐騙對象 詐騙時間及方式 受詐騙帳戶 領取包裹時間 證據出處     領取包裹地點   1 甲○○ 本案詐欺集團成員於110年1月5日13時30分許，撥打電話予甲○○佯稱如有資金困難可提供借款，甲○○即依指示與通訊軟體LINE暱稱「陳代書」之人聯絡，「陳代書」向甲○○表示：銀行行員致電時，要說明貸款用途為過年做網拍補貨之貨款云云，該詐欺集團成員復佯裝為元大銀行行員致電甲○○表示：評分不高，有2個方法可以過件云云，甲○○乃聯繫「陳代書」表示選擇使用製作財力證明之方式貸款，「陳代書」即向甲○○謊稱需提供帳戶存摺及提款卡始可辦理貸款云云，致甲○○陷於錯誤，依指示於110年1月17日21時49分許，在雲林縣○○鎮○○路00號統一超商馬光店，將右列帳戶之存摺、提款卡寄至右列領取地點。 甲○○之土庫馬光郵局帳號00000000000000號帳戶 110年1月19日11時40分許 1.證人即告訴人甲○○於警詢之證述（偵卷第23至28頁） 2.雲林縣警察局西螺分局崙背分駐所受理各類案件紀錄表、受理刑事案件報案三聯單（偵卷第29至31頁） 3.內政部警政署反詐騙諮詢專線紀錄表（偵卷第33至34頁） 4.統一超商代收款專用繳款證明（顧客聯）（偵字卷第35頁） 5.甲○○與LINE暱稱「陳代書」間LINE對話紀錄截圖（偵卷第37至39頁） 6.甲○○寄出包裹之取件查詢（偵卷第39頁） 7.甲○○之左列郵局帳戶查詢12個月交易/彙總登摺明細（偵卷第41頁） 8.丁○○前往領取包裹之統一超商烏日門市及路口監視器影像截圖（偵卷第43至46頁） 9.中華郵政股份有限公司110年4月15日儲字第1100099020號函所附甲○○之左列郵局帳戶基本資料（偵卷第49至52頁）     臺中市○○區○○路000號統一超商烏日門市        

附表二【被害人受騙匯款至被告領取之人頭帳戶】：
編號 詐騙對象  詐騙時間   詐騙方式 匯款時間 匯款金額 (新臺幣 )   匯入帳戶       證據及卷頁所在 1 丙○○ 110年1月19日18時27分許 本案詐欺集團成員佯稱網路賣家，以電話向丙○○表示遭到駭客攻擊，資料被竄改，會請銀行人員聯繫取消自動扣款，該詐欺集團成員復佯裝為國泰世華銀行業務部人員致電丙○○，佯稱協助操作取消自動扣款云云，丙○○遂陷於錯誤，依指示操作網路銀行，而於右列時間，將右列款項匯入右列人頭帳戶。 110年1月20日18時10分許   79,986元 如附表一編號1所示甲○○土庫馬光郵局帳號00000000000000號帳戶 1.證人即告訴人丙○○於警詢之證述（偵卷第63至65頁） 2.內政部警政署反詐騙諮詢專線紀錄表（偵卷第61至62頁） 3.臺中市政府警察局大雅分局馬岡派出所受理詐騙帳戶通報警示簡便格式表、金融機構聯防機制通報單、陳報單、受理各類案件紀錄表、受理刑事案件報案三聯單（偵卷第67至69頁、第75至79頁） 4.丙○○提供之國泰世華銀行網路匯款紀錄截圖（偵卷第72頁） 5.丙○○與詐欺集團成員間通話紀錄翻拍照片（偵卷第72至73頁） 6.左列甲○○郵局帳戶之客戶歷史交易清單(偵卷第53頁) 2 乙○○ 110年1月20日18時43分前某時許 本案詐欺集團成員以電話聯絡乙○○，佯裝網路賣場人員，謊稱因訂單錯誤，誤將之設定為高級會員，將會扣款云云，乙○○遂陷於錯誤，依指示操作網路銀行，而於右列時間，將右列款項匯入右列人頭帳戶。 110年1月20日18時43分許   49,536元 如附表一編號1所示甲○○土庫馬光郵局帳號00000000000000號帳戶 1.證人即告訴人乙○○於警詢之證述（偵卷第83至85頁） 2.內政部警政署反詐騙諮詢專線紀錄表（偵卷第81至82頁） 3.臺南市政府警察局第六分局鹽埕派出所金融機構聯防機制通報單、受理詐騙帳戶通報警示簡便格式表、陳報單、受理各類案件紀錄表、受理刑事案件報案三聯單（偵卷第87至89頁、第95至99頁） 4.臺南市政府警察局第六分局鹽埕派出所165專線協請金融機構暫行圈存疑似詐欺款項通報單（偵卷第91頁） 5.元大商業銀行網路銀行臺幣活存交易明細查詢截圖（偵卷第93頁） 6.左列甲○○郵局帳戶之客戶歷史交易清單(偵卷第53頁)         

附表三：
編號 犯罪事實 主     文 1 如附表一編號1 丁○○三人以上共同犯詐欺取財罪，處有期徒刑壹年貳月。  2 如附表二編號1 丁○○三人以上共同犯詐欺取財罪，處有期徒刑壹年貳月。 3 如附表二編號2 丁○○三人以上共同犯詐欺取財罪，處有期徒刑壹年參月。